【裁判字號】    98,台上,6995
【裁判日期】    981126
【裁判案由】    違反毒品危害防制條例
【裁判全文】
最高法院刑事判決            九十八年度台上字第六九九五號
上  訴  人  台灣高等法院台南分院檢察署檢察官
上  訴  人
即  被  告  乙○○
選任辯護人  趙哲宏律師
被      告  甲○○
                    押）
選任辯護人  林國明律師
上列上訴人等因被告等違反毒品危害防制條例案件，不服台灣高
等法院台南分院中華民國九十八年九月二十三日第二審判決（九
十八年度上訴字第六九八號，起訴案號：台灣台南地方法院檢察
署九十七年度營偵字第六六一、七四四、八一二號），提起上訴
，本院判決如下：
    主  文
原判決關於甲○○販賣第二級及第三級毒品部分暨乙○○部分均
撤銷，發回台灣高等法院台南分院。
    理  由
本件原判決認定：被告甲○○於台南縣佳里鎮○○路四一九號開
設「元吉機車行」，從事機車買賣及修理業務，明知安非他命業
經公告列為毒品危害防制條例第二條第二項第二款所管制之第二
級毒品，不得製造、運輸、販賣或意圖販賣而持有，竟利用其經
營之機車行作為掩護，為牟取不法利益，以000000000
0號、0000000000號行動電話為聯絡工具，獨自或與
上訴人即被告乙○○基於共同販賣安非他命之犯意聯絡，自民國
九十六年間起，先後於原判決附表（下稱附表）二所示時間、地
點，以附表二所示價格、數量，販賣安非他命予陳瑋倩、許峻綸
、徐睿煜、吳坤雄、綽號「峰仔」及秀卿、曾主蟾等人多次（
詳如附表二所示）。甲○○復明知愷他命（俗稱Ｋ他命）業經公
告列為毒品危害防制條例第二條第二項第三款所管制之第三級毒
品，不得製造、運輸、販賣，或意圖販賣而持有、轉讓，亦利用
其經營之機車行作為掩護，為牟取不法利益，基於販賣Ｋ他命之
犯意，自九十六年間起，以0000000000號行動電話作
為聯絡工具，先後於附表三所示時間、地點，以附表三所示價格
、數量，販賣Ｋ他命予附表三所示徐睿煜、謝俊誠二人多次等情
。因而撤銷第一審關於甲○○販賣第二級毒品、販賣第三級毒品
部分及乙○○部分之判決，改判論處甲○○販賣第二級毒品三十
一罪、共同販賣第二級毒品二罪（如附表二所示）罪刑及甲○○
販賣第三級毒品九罪（如附表三所示）罪刑，暨乙○○共同販賣
第二級毒品二罪（如附表二編號四、五所示）罪刑，固均非無見
。
惟查：(一)、數罪併罰應分別宣告其罪之刑，然後依法定標準，定
其應執行之刑，所謂其罪之刑，包括主刑及從刑而言，故無論主
刑、從刑，均須依其所犯之罪分別宣告後，再據以定其應執行之
刑，方為相當。而宣告多數沒收者，併執行之，刑法第五十一條
第九款定有明文。所謂併執行之，即逐一執行之意，因沒收所以
消滅犯人再犯之憑藉，事實上不能吸收。故數罪併罰均經宣告沒
收，於定其應執行之刑時，就各該多數沒收，即應併執行之，不
能在各刑合併沒收之範圍內僅擇其中一罪宣告沒收，據以定其應
執行之從刑。原判決就甲○○所犯販賣第二級毒品予陳瑋倩六罪
（即附表二編號一）、販賣第二級毒品予許峻綸五罪（即附表二
編號二）、販賣第二級毒品予徐睿煜八罪（即附表二編號三）、
販賣第二級毒品予吳坤雄九罪（即附表二編號四）、販賣第二級
毒品予秀卿、曾主蟾三罪（即附表二編號六），及甲○○所犯
販賣第三級毒品予徐睿煜五罪（即附表三編號一）、販賣第三級
毒品予謝俊誠四罪（即附表三編號二），於「宣告刑」欄內並未
就所認定甲○○各次販賣上開毒品所得財物，於各罪宣告主刑之
後，為沒收之諭知，僅就各該編號所示數罪之販賣所得，加計總
數後籠統諭知其沒收之金額，已難謂當（依此記載，如各罪中僅
部分確定時，將無從執行此項沒收）。又就扣押物品之沒收，附
表二各編號欄內均就「安非他命（淨重貳拾伍點玖肆公克）」宣
告沒收銷燬，及均就「電子磅秤貳台、夾鏈袋包、空包裝袋貳
拾個」宣告沒收；附表三各編號欄內均就「Ｋ他命（淨重貳拾肆
點捌公克）」沒收銷燬，及均就「0000000000號行
動電話（ＳＩＭ卡一張扣案）、電子磅秤貳台、夾鏈袋包、空
包裝袋拾壹包」宣告沒收。依此認定記載，甲○○、乙○○犯上
開數罪所各宣告沒收銷燬之第二級毒品、第三級毒品（不含乙○
○部分）或沒收之電子磅秤等物，即應於定應執行刑時逐一記載
而併執行之，但原判決就甲○○所宣告之前開沒收從刑定其應執
行之刑時，僅諭知「扣案安非他命（淨重貳拾伍點玖肆公克）、
Ｋ他命（淨重貳拾肆點捌公克），均沒收銷燬；000000
0000號（ＳＩＭ卡一張扣案）、扣案電子磅秤貳台、夾鏈袋
包、空包裝袋拾個，均沒收」；就乙○○所宣告之上開沒
收從刑定其應執行之刑時，僅諭知「扣案之安非他命（淨重貳拾
伍點玖肆公克），沒收銷燬；0000000000號行動電話
（ＳＩＭ卡一張扣案）、扣案電子磅秤貳台、夾鏈袋包、空包
裝袋貳拾貳個，均沒收」，亦即均僅擇其中一罪宣告之沒收，據
以定其應執行之從刑，依首揭說明，自有判決不適用法則之違法
。且就甲○○如附表二宣告沒收之「空包裝袋貳拾貳個」及如附
表三宣告沒收之「空包裝袋拾壹包」，於定其應執行之從刑時，
竟諭知「空包裝袋拾個」均沒收，亦有矛盾。再者，就附表
二編號四被告等犯共同販賣第二級毒品一罪部分，於「宣告刑」
欄內宣告「甲○○、乙○○共同販賣第二級毒品一罪，甲○○處
有期徒刑年陸月，乙○○處有期徒刑壹年玖月」項下，係記載
「販賣毒品所得財物新台幣貳萬元沒收（其中貳仟元應與乙○○
連帶沒收），如全部或一部不能沒收時，以其財產抵償之」，亦
即諭知乙○○就販毒所得之二萬元應予沒收，僅其中二千元部分
係由被告等連帶沒收，致與所認定乙○○參與一次販賣二千元第
二級毒品予吳坤雄之犯罪事實相互矛盾，難認適法。(二)、安非他
命係屬毒品危害防制條例第二條第二項第二款所列之第二級毒品
，甲基安非他命則屬同條項款附表（即其附表二編號八十九）所
載之相類製品，依行政院衛生署管制藥品管理局之相關函釋，二
者雖多為硫酸鹽或鹽酸鹽，可溶於水，為白色、略帶苦味之結晶
，但使用劑量及致死劑量，仍屬有別，且目前國內發現者似都為
甲基安非他命之鹽酸鹽（參見法官辦理刑事案件參考手冊(一)第二
八二頁、第二九二至二九三頁），可見安非他命與甲基安非他命
，係毒性有差別之第二級毒品。原判決認被告等所販賣如附表二
所示之毒品為安非他命，理由中亦說明「扣案疑似安非他命二十
二包，係安非他命成分（淨重25.94 公克），有內政部警政署刑
事警察局97年5 月14日刑鑑字第0970060070號鑑定書可資佐證」
（見原判決第四頁第十八至二一行）。惟刑事警察局鑑定書係記
載「檢出二級毒品甲基安非他命（Methamphetamine ）成分」（
見一審卷一第二七頁），原判決認上開鑑驗結果，係呈安非他命
成分，並據以認定被告等所販賣之第二級毒品為安非他命，與上
開卷證資料自屬不相適合，非無判決理由矛盾之可議。(三)、原判
決理由中計算甲○○販賣Ｋ他命之所得金額，係列載「〔1000×
5〕（郭慶德）＋〔500×4〕（謝俊誠）＝7000 元」（見原判決
第八頁第二三行），但附表三「販賣對象」欄並無甲○○販賣Ｋ
他命予郭慶德之事實記載，此部分理由說明與事實認定即有歧異
，同有矛盾。又刑法第五十九條之酌減其刑，必須犯罪另有特殊
之原因與環境，在客觀上足以引起一般之同情，始得為之，至犯
罪所生危害程度非鉅，僅屬同法第五十七條科刑輕重標準之審酌
事項。原判決就乙○○共同販賣第二級毒品（即附表二編號四、
五）部分，於依修正後毒品危害防制條例第十七條第二項規定減
輕其刑後，又以其犯罪所生危害程度非鉅，遽依刑法第五十九條
規定酌減其刑，自欠允洽。上訴意旨指摘原判決關於甲○○販賣
第二級及第三級毒品部分（甲○○販賣第一級毒品部分業經原審
判決無罪確定）暨乙○○部分不當，非無理由，因原判決上述之
違背法令，影響於事實之確定，本院無可據以自為裁判，應將原
判決關於販賣第二級及第三級毒品部分撤銷，發回原審法院更為
審判。
據上論結，應依刑事訴訟法第三百九十七條、第四百零一條，判
決如主文。
中    華    民    國  九十八  年   十一   月  二十六  日
                      最高法院刑事第六庭
                          審判長法官  謝  俊  雄
                                法官  陳  世  雄
                                法官  魏  新  和
                                法官  吳  信  銘
                                法官  徐  文  亮
      本件正本證明與原本無異
                                      書  記  官
中    華    民    國  九十八  年   十二   月    一    日
                                                Ａ


司法院資訊處製作；財團法人民間司法改革基金會備份。
